【裁判字號】    98,訴,71
【裁判日期】    980415
【裁判案由】    毒品危害防制條例
【裁判全文】
臺灣桃園地方法院刑事判決                98年度訴字第71號
公  訴  人  臺灣桃園地方法院檢察署檢察官
被      告  乙○○
                    （現於臺灣桃園監獄執行中）
選任辯護人  吳尚昆律師
上列被告因違反毒品危害防制條例案件，經檢察官提起公訴（96
年度偵字第22944 號），本院判決如下︰
    主  文
乙○○販賣第一級毒品，處有期徒刑拾伍年貳月，扣案之行動電
話壹支（含0000000000號SIM 卡壹張）沒收，未扣案
之因犯罪所得之財物新臺幣貳仟元沒收之，如全部或一部不能沒
收時，以其財產抵償之。又販賣第一級毒品，處有期徒刑拾伍年
貳月，扣案之行動電話壹支（含0000000000號SIM 卡
壹張）沒收，未扣案之因犯罪所得之財物新臺幣貳仟元沒收之，
如全部或一部不能沒收時，以其財產抵償之。應執行有期徒刑拾
柒年，扣案之行動電話壹支（含0000000000號SIM 卡
壹張）沒收，未扣案之因犯罪所得之財物新臺幣肆仟元沒收之，
如全部或一部不能沒收時，以其財產抵償之。
    事  實
一、乙○○明知海洛因係業經公告列為毒品危害防制條例第2 條
    第2 項第1 款之第一級毒品，不得持有、販賣，竟基於販賣
    第一級毒品海洛因以營利之犯意，於民國96年4 月14日凌晨
    1 時3 分許，因丙○○以其所使用之0000000000號行動電話
    與乙○○所使用之0000000000號行動電話聯絡後，表示欲向
    乙○○購買第一級毒品海洛因，雙方遂約定在桃園縣桃園市
    ○○路之某便利商店前進行交易，嗣於當日凌晨某時，乙○○依約前往上述地點，並以新臺幣（下同）2,000 元之代價
    ，販賣重量約0.3 公克之第一級毒品海洛因予丙○○。另於
    96年6 月8 日，丙○○又因欠缺毒品海洛因可供施用，而以
    其所有之0000000000號行動電話撥打乙○○所有之00000000
    00號行動電話，再度表示欲向乙○○購買第一級毒品海洛因
    ，乙○○遂另行基於販賣第一級毒品海洛因以營利之犯意，
    於同日某時，在桃園縣桃園市○○路之某便利商店前，以2,
    000 元之代價，販賣第一級毒品海洛因1 小包予丙○○。嗣
    於96年6 月13日，丙○○與其男友甲○○在桃園縣桃園市○○街209 巷4 號4 樓為警查獲，並扣得丙○○向乙○○所購
    買施用剩餘之第一級毒品海洛因1 包（毛重0.24公克），而
    知悉上情。
二、案經桃園縣政府警察局移請臺灣桃園地方法院檢察署檢察官
    偵查起訴。
    理  由
一、程序事項：
  (一)按被告以外之人於審判外之言詞或書面陳述，除法律有規定
    者外，不得作為證據，刑事訴訟法第159 條第1 項固有明文
    ，惟被告以外之人於偵查中向檢察官所為之陳述，除顯有不
    可信之情況者外，得為證據；另被告以外之人於檢察事務官
    、司法警察官或司法警察調查中所為之陳述，與審判中之陳
    述不符時，其先前之陳述具有較可信之特別情況，且為證明
    犯罪事實存否所必要者，得為證據。同法第159 條之1 、第
    159 條之2 亦有明文可參。而依159 條之1 傳聞法則例外之
    立法理由，乃檢察官代表國家偵查犯罪，原則上能遵守法定
    程序，且被告以外之人如具有具結能力，仍應依法具結，以
    擔保其據實陳述。故該條第2 項規定「除顯有不可信之情況
    外」，應係指被告以外之人於偵查中向檢察官所為之陳述，
    不論是言詞或書面，有未遵守法律規定之情形，即檢察官於
    偵查中所為之證據調查，須係出於違法取供者或具有具結能
    力之被告以外之人，未依法命其具結之情況，始無證據能力
    。證人甲○○、丙○○在臺灣桃園地方法院檢察署，經檢察
    官告知具結義務及偽證罪之處罰，並均依法具結而為陳述，
    此有卷附上開偵訊筆錄及證人結文在卷可參，而被告乙○○
    及辯護人於準備程序時雖就證人甲○○、丙○○於檢察官訊
    問時之證述表示無證據能力，然被告及辯護人並未就證人甲○○、丙○○之陳述是否顯有不可信之狀況詳加釋明，參以
    上揭法條規定，本院亦得以證人甲○○、丙○○於偵查中之
    證述採為本件證據。
  (二)檢察官、被告及辯護人於本院準備程序及審判程序均明確表
    示，其等對於卷附臺灣桃園地方法院檢察署檢察官扣押（沒
    收）物品處分命令、臺灣桃園地方法院檢察署通訊監察書、
    監察電話譯文、桃園縣政府警察局刑事警察大隊搜索扣押筆
    錄、臺灣檢驗科技股份有限公司濫用藥物檢驗報告、行動電
    話申請人資料各1 份（見本院卷第33頁、第34頁、第62頁至
    第65頁、第80頁、偵卷第37頁至第41頁、第51頁至第54頁、
    第97頁）等證據能力部分，均同意援用，而上開證據均與本
    案事實具有自然關聯性，復屬文書證據、物證等性質，亦無
    事證足認有違背法定程序或經偽造、變造所取得之情事，是
    堪認上開證據均具有證據能力。
二、訊據被告矢口否認有何販賣第一級毒品海洛因之犯行，辯稱
    ：伊與丙○○係好友，伊有施用毒品，伊與丙○○是向同一
    個藥頭購買毒品，因為丙○○的錢不夠，丙○○打電話給伊
    要求伊一起合資購買毒品，而藥頭表示要6,000 元才要送毒
    品過來，伊當時就答應要與丙○○一起購買，6,000 元的毒
    品海洛因約0.9 公克，買完之後就由伊與丙○○一起平分，
    伊與丙○○合資過2 次，第2 次購買毒品是因為藥頭表示沒
    有時間，要伊多買一點，藥頭說要買12,000元才要送過來，
    丙○○說要跟伊1 人一半，所以第2 次伊與丙○○1 人6,00
    0 元，伊與丙○○合資購買毒品都是伊出面購買，買完之後
    2 人才平分，且丙○○如果是在96年6 月8 日向伊購買毒品
    海洛因，不可能到96年6 月13日還有剩餘之毒品海洛因遭警
    查獲，可見丙○○所證述之內容不實在云云，辯護人吳尚昆
    律師為被告辯護稱：根據被告和丙○○於96年4 月14日之通
    聯紀錄內容觀之，無法顯示被告有和丙○○有交易的行為，
    且根據丙○○在鈞院證述被告每次都讓丙○○等很久，然除
    了該日1 時3 分47秒之通聯紀錄外，並無後續之通聯紀錄，
    故該次是否有交易毒品成功仍有疑義，另丙○○在鈞院時亦
    證述，被告有曾經先向其拿金錢再去購買毒品，被告之行為
    應可以成立合資，而96年6 月8 日，並無任何通聯譯文可證
    被告有販賣毒品海洛因給丙○○，僅有甲○○、丙○○之證
    述，然甲○○、丙○○在警詢、偵訊所述矛盾，對於購買的
    時間、地點所述也不一致，此部分無證據可證明被告犯行云
    云。經查：
  (一)被告於96年4 月14日及96年6 月8 日分別有交付毒品海洛因
    予證人丙○○，並向證人丙○○收取金錢，而證人丙○○於
    96年6 月13日在桃園縣桃園市○○街209 巷4 號4 樓為警查
    獲持有第一級毒品海洛因1 包等事實，為被告所不否認，且
    據證人丙○○於檢察官訊問時證述明確，此部分之事實，應
    堪認定。
  (二)據證人丙○○於檢察官訊問及本院審理時證述：伊所使用之
    行動電話門號為0000000000號，被告所使用之行動電話門號
    為0000000000號，96年4 月14日凌晨2 時許，在桃園縣桃園
    市○○路的巷口便利商店前，被告開車過來，伊就上車與被
    告交易毒品海洛因，伊當場給被告2,000 元，被告交給伊0.
    3 公克的毒品海洛因，通聯紀錄的內容是表示伊要跟被告購
    買毒品海洛因的量是一樣的，約的地點也是一樣，因為伊平
    常購買的海洛因數量就是2,000 元或是3,000 元，電話中伊
    有告訴被告如果伊到了相約的便利商店會打電話給被告，但
    是該次伊有沒有打給被告伊已經忘了，如果通聯紀錄上沒有
    ，那應該是伊到了便利商店時被告已經在那裡了，96年6 月
    13日伊與甲○○在桃園縣桃園市○○街209 巷4 號4 樓被查
    獲的毒品海洛因也是向被告買的，是在被查獲的前幾天購買
    的，一樣是在莊敬路的便利商店前，也是用2,000 元的價格
    向被告買的，當時甲○○並未在場，買完之後伊有告訴甲○○，伊在施用時甲○○也知道這包毒品海洛因是向被告購買
    的，伊不知道甲○○有無施用該次買回來的毒品海洛因，如
    果甲○○表示有施用，那應該是甲○○有趁伊不注意之時拿
    毒品海洛因來施用，只是伊沒有看見，這2 次向被告購買毒
    品海洛因伊都是一手交錢，被告一手交貨，伊在該段時間所
    施用之毒品海洛因都是向被告購買等語（見本院卷第46頁至
    第55頁、偵卷第66頁、第93頁、第94頁），核與證人甲○○
    於檢察官訊問時證述：被查扣之毒品海洛因是伊與丙○○於
    96年6 月8 日在桃園地區向1 個叫「泡菜」的男子以2,000
    元所購買的，伊與丙○○一起出錢，由丙○○出面向「泡菜
    」購買，「泡菜」就是伊在警局指認的被告等語（見偵卷第
    65頁），並有監察電話譯文表、臺灣桃園地方法院通訊監察
    書各1 份附卷可佐（見偵卷第38頁、本院卷第62頁），而證
    人丙○○於96年6 月13日在桃園縣桃園市○○街209 巷4 號
    4 樓為警查獲時，所扣得之粉末1 包，經送鑑定之結果，亦
    呈現第一級毒品海洛因陽性反應，有本院96年度審訴字第96
    1 號判決、臺灣檢驗科技股份有限公司濫用藥物檢驗報告1
    份附卷可稽（見偵卷第44頁、本院卷第106 頁至第108 頁）
    ，另參酌證人丙○○、甲○○與被告素無恩怨，經本院、檢
    察官命以具結及告知偽證罪之處罰，當無虛偽陳述以誣陷被
    告之必要，證人丙○○於偵查及本院審理中所證述之情節均
    相符，證人甲○○與證人丙○○所證述之情節互核亦一致，
    是證人丙○○、甲○○之證述應具有相當之可信度，被告於
    96年4 月14日及96年6 月8 日分別販賣價值2,000 元之第一
    級毒品海洛因予證人丙○○之事實，應堪認定。
  (三)被告於本院審理中雖另辯稱：伊僅是與丙○○一起合資購買
    毒品，並無販售，96年4 月14日之通聯紀錄中所說的「一樣
    」，就是代表「1 人一半」云云。惟被告於警詢及檢察官訊
    問時均辯稱：伊是免費提供毒品給甲○○、丙○○施用，並
    無販賣毒品云云，被告於警詢、檢察官訊問及本院審理中所
    為之辯解，前後已然矛盾不一，相互齟齬，已難令本院信其
    何次辯解為真，衡諸常情，若合資購買，依照一般的交易通
    念，應係數人於同時間各出資一部份而集資購買物品，然本
    案依據被告之供述及證人丙○○證述之內容，皆為證人丙○○欠缺毒品海洛因時，再由證人丙○○以電話聯絡被告，詢
    問被告有無毒品海洛因及要購買的金額，被告經聯繫藥頭取
    得毒品海洛因後，被告再親自將毒品海洛因交付予證人丙○○，是顯非被告邀集他人出資，眾人集資後再購買之情，且
    觀諸被告與證人丙○○於96年4 月14日1 時3 分47秒之通訊
    監察譯文，內容為「丙○○：哥，一樣。被告：好！丙○○
    ：你在哪裡？一樣嗎？被告：對！丙○○：到了打給你」，
    顯係證人丙○○向被告表示欲購買毒品海洛因之數量及價值
    如同之前之交易習慣，而非彼此商議合資購買之數量及價格
    ，是被告上開所辯，顯屬臨訟卸責之詞，不足採信。至被告
    於本院審理時雖另辯稱：伊於警詢及檢察官訊問時所為之陳
    述，因為當時正在提藥，伊也記不清楚當時所說的內容，並
    非前後辯解不一致云云（見本院卷第88頁），惟觀諸被告於
    警詢及檢察官訊問對於員警及檢察官訊問之細節均能供述明
    確，且上開筆錄均經被告核閱無誤後始簽名，是被告上開所
    辯，顯屬無稽。
  (四)辯護人雖另辯護稱：根據丙○○在鈞院證述被告每次都讓丙○○等很久，然96年4 月14日之通聯紀錄內容，除了被告與
    丙○○於1 時3 分47秒之通話紀錄外，並無後續之通聯紀錄
    ，故該次是否有交易毒品成功仍有疑義，而96年6 月8 日之
    犯行，並無任何通聯譯文可證，僅有甲○○、丙○○的證述
    ，然甲○○、丙○○在警詢、偵訊所述矛盾，對於購買的時
    間、地點所述也不一致，此部分無證據可證明被告犯行云云
    ，惟被告於警詢、檢察官訊問及本院審理中均坦承其有於96
    年4 月14日、96年6 月8 日交付毒品海洛因給證人丙○○，
    並收取現金等情事，僅辯稱：伊是與丙○○合資購買毒品云
    云，被告並未否認於上開時、地交付毒品給予證人丙○○，
    並向證人丙○○收取金錢，是辯護人上開所辯，顯與被告辯
    解之內容歧異，而無法為有利於被告之認定。
  (五)再者，販賣第一級毒品海洛因係違法行為，非可公然為之，
    亦無公定之價格，不論任何包裝，均可任意分裝增減分量，
    而每次買賣之價量，亦可能隨時依雙方間之關係深淺、資力
    、需求量及對行情之認知、來源是否充裕、查緝是否嚴緊，
    購買者被查獲時供述購買對象可能性之風險評估等，而異其
    標準，並機動調整，非可一概而論，販賣之利得除經坦承犯
    行或價量俱臻明確外，委難察得實情，販賣之人從價差或量
    差中牟利方式雖異，其意圖營利之非法販賣行為則一，是除
    非別有事證，足認係按同一價量委買、轉售或無償贈與，確
    未牟利外，尚難執此遽認非法販賣之證據有所未足，致使知
    過坦承者難辭重典，飾辭否認者反得僥倖，而失情理之平，
    本件被告與證人丙○○間均非熟識至交，亦無何仇隙已如前
    述，苟非意圖營利，豈會甘冒重刑之風險而與之相約交易毒
    品海洛因？苟無利得，豈會甘冒重刑之風險，一再供其取得
    毒品海洛因之理，是以被告應有從中賺取買賣差價牟利之意
    圖及事實，當屬合理之認定，被告否認有從中獲利，顯係卸
    責之詞，不足採信。
  (六)綜上所述，足認被告前開所辯，要屬事後空言避就推諉圖卸
    之詞，殊無可採。從而，本件事證已臻明確，被告犯行洵堪
    認定，應予依法論科。
二、查海洛因係毒品危害防制條例第2 條第2 項第1 款規定之第
    一級毒品。核被告所為，係犯毒品危害防制條例第4 條第1
    項之販賣第一級毒品罪。被告持有第一級毒品海洛因後，進
    而販賣，其持有之低度行為應被其販賣之高度行為所吸收，
    不另論罪。被告上開2 次販賣犯行，客觀上彼此可分，犯案
    方法亦有不同，上開2 罪應分論併罰。按犯罪之情狀顯可憫
    恕者，認科以最低度刑仍嫌過重者，得酌量減輕其刑，刑法
    第59條定有明文。茲查，被告本件所為販賣第一級毒品犯行
    之營利意圖，以本件販售之數量、所得之利益，均屬輕微；
    衡情即使科以法定最輕刑度無期徒刑，猶屬過重，其犯罪之
    情狀，尚有可憫之處，爰依刑法第59條規定，就被告上開2
    次販賣毒品海洛因之犯行，予以酌量減輕其刑。爰審酌本件
    被告販賣毒品海洛因予人吸食，不啻誘使購毒者犯罪，因此
    衍生犯罪、流毒甚深，危害社會治安、國民生活健康嚴重，
    犯後又不能勇於認錯，心存僥倖，飾詞圖以卸責，未見悔意
    ，惟念被告所販賣毒品之數量、價值尚屬輕微等一切情狀，
    分別量處如主文所示之刑，並定其執行刑，以資懲儆。
三、沒收：
  (一)按「犯毒品危害防制條例第4 條至第9 條、第12條、第13條
    或第14條第1 項、第2 項之罪者，其供犯罪所用或因犯罪所
    得之財物均沒收之，如全部或一部不能沒收時，追徵其價額
    或以其財產抵償之，毒品危害防制條例第19條第1 項定有明
    文。倘犯罪所得之財物為新臺幣時，因其本身即為我國現行
    貨幣價值之表示，固不發生追徵其價額之問題；惟其犯罪所
    得若為新臺幣以外之財物，而全部或一部不能沒收時，則應
    追徵其價額，使其繳納與原物相當之價額，或以其財產抵償
    之，方能達到沒收之目的。」最高法院96年度臺上字第1828
    號判決意旨參照。經查：
    1.被告於96年4 月14日、96年6 月8 日販賣第一級毒品海洛
      因各得2,000 元雖均未扣案，然為被告販賣毒品之所得，
      屬被告因犯罪所得之財物，應依毒品危害防制條例第19條
      第1 項之規定，宣告沒收之，如全部或一部不能沒收時，
      以其財產抵償之。
    2.扣案0000000000號之行動電話，為被告所申請，為被告所
      有之物，業據被告於本院審理時供述明確，且如上所述，
      係供被告聯絡販賣毒品所用之物，應依毒品危害防制條例
      第19條第1 項之規定，宣告沒收之，而該行動電話既已扣
      案，自無不能沒收之虞，無併諭知追徵其價額或以其財產
      抵償之必要（最高法院95年度臺上字第1001、3133號判決
      意旨參照）。至門號0000000000號之SIM 卡1 張，使用者
      向電信業者申辦租用門號，於開通上線後電信業者即將SI
      M 卡所有權移轉予使用者，有和信電訊股份有限公司97年
      3 月12日和信（企營）字第09720300457 號函附卷可參，
      是上開行動電話內所含之SIM 卡自應併予宣告沒收。
據上論斷，應依刑事訴訟法第299 條第1 項前段，毒品危害防制
條例第4 條第1 項、第19條第1 項，刑法第11條前段、第59條、
第51條第5 款，判決如主文。
本案經檢察官潘怡華到庭執行職務。
中    華    民    國    98    年    4     月    15    日
                  刑事第四庭  審判長法  官  袁雪華
                                    法  官  陳可薇
                                    法  官  張淑華
以上正本證明與原本無異。
如不服本判決應於收受判決後10日內向本院提出上訴書狀，並應
敘述具體理由。其未敘述上訴理由者，應於上訴期間屆滿後20日
內向本院補提理由書(均須按他造當事人之人數附繕本)「切勿逕
送上級法院」。
                                    書記官  鄭嘉惠
中    華    民    國    98    年    4     月    16    日
附錄本案論罪科刑法條
毒品危害防制條例第4條
製造、運輸、販賣第一級毒品者，處死刑或無期徒刑；處無期徒
刑者，得併科新臺幣 1 千萬元以下罰金。
製造、運輸、販賣第二級毒品者，處無期徒刑或 7 年以上有期徒
刑，得併科新臺幣 7 百萬元以下罰金。
製造、運輸、販賣第三級毒品者，處 5 年以上有期徒刑，得併科
新臺幣 5 百萬元以下罰金。
製造、運輸、販賣第四級毒品者，處 3 年以上 10 年以下有期徒
刑，得併科新臺幣 3 百萬元以下罰金。
製造、運輸、販賣專供製造或施用毒品之器具者，處 1 年以上 7
年以下有期徒刑，得併科新臺幣 1 百萬元以下罰金。
前五項之未遂犯罰之。


司法院資訊處製作；財團法人民間司法改革基金會備份。
